臺灣新竹地方法院刑事判決　　　　　　　　　　　　　　九十三年度易字第三七號
　　公　訴　人　臺灣新竹地方法院檢察署檢察官
　　被　　　告　丙○○
右列被告因竊盜案件，經檢察官聲請簡易判決處刑（九十二年度偵字第六二四二號）
，本院簡易庭認有刑事訴訟法第四百五十一條之一第四項但書之情形，改依通常程序
，嗣並經本院合議庭裁定進行簡式審判程序審理，判決如左：
    主      文
丙○○連續竊盜，處拘役肆拾日，如易科罰金，以佰元折算壹日。緩刑貳年。
    事      實
一、丙○○為重度憂鬱症合併精神病症狀之患者，其對於外界事務之認知、理解、判
    斷力及自我控制能力，均較普通人之平均程度顯然減退，並致其自由決定意思之
    能力差，平時已達於精神耗弱之程度，竟於精神耗弱狀態中，基於意圖為自己不
    法所有之概括犯意，先於民國九十二年十二月九日上午十時三十八分許，至新竹
    縣湖口鄉○○村○○路○段三六號７—１１統一超商湖口門市，佯裝購物，趁店
    員不注意之際，徒手竊取擺放在貨品展示架上之「PARADO牌」口紅一支，旋把該
    口紅之外包裝拆卸，將其內之口紅藏放在隨身攜帶之紅色手提袋內，再將該外包
    裝空盒置回架上，得手後未經結帳逕自離去；又於同年月十六日上午九時四十七
    分許，在同址商店內，趁店員不注意之際，徒手竊取擺放在冰箱內價值新臺幣（
    下同）十元之統一麥香紅茶與價值二十元之西藏紅景天打氣灌飲料各一罐，得手
    後迅速將之藏放在隨身攜帶之紅色手提袋內，另持價值十元之統一麥香咖啡一罐
    至櫃臺結帳，於結帳之際，見櫃臺上置放有價值六十元之白色大衛杜夫香菸一包
    ，旋再趁店員不注意之際，接續竊取該包香煙放入前開紅色手提袋內，得手後欲
    離去之際，即為該店店長甲○○當場查獲並報警處理。
二、案經新竹縣警察局竹北分局報告臺灣新竹地方法院檢察署檢察官聲請簡易判決處
    刑，經本院簡易庭認不宜以簡易判決處刑為之，改依通常程序審理。
    理      由
一、本件被告丙○○所犯係死刑、無期徒刑、最輕本刑為三年以上有期徒刑以外之罪
    ，其於準備程序中就被訴事實為有罪之陳述，經審判長告知簡式審判程序之旨，
    並聽取公訴人及被告之意見後，本院合議庭認為適宜而裁定由受命法官獨任進行
    簡式審判程序，合先敘明。
二、右揭事實，業據被告於本院調查及審理時坦承不諱，核與被害人甲○○指訴之情
    節相符，並有贓物認領保管收據一紙及便利商店監視器錄影帶翻拍照片五幀在卷
    可查，是被告自白核與事實相符，堪可採信。本案事證明確，被告犯行堪以認定
    ，自應予依法論科。
三、核被告所為，係犯刑法第三百二十條第一項之竊盜罪。其先後二次竊盜犯行，時
    間緊接、手法相同，所犯係基本犯罪構成要件相同之罪，顯係基於概括犯意反覆
    為之，為連續犯，應依刑法第五十六條之規定論以一罪，並加重其刑。又刑法上
    之心神喪失與精神耗弱，應依行為時精神障礙程度之強弱而定，如行為時之精神
    ，對於外界事務全然缺乏知覺理會及判斷作用，而無自由決定意思之能力者，為
    心神喪失，如此項能力並非完全喪失，僅較普通人之平均程度顯然減退者，則為
    精神耗弱（最高法院二十六年度渝上字第二三七號判例意旨參照）。查被告為情
    感性精神病患者，此有被告所提全民健康保險重大傷病免自行部分負擔證明卡影
    本及全民健康保險重大傷病證明申請書影本各一紙附卷可憑，又關於被告行為時
    之精神狀況，經本院依職權囑託財團法人為恭紀念醫院精神醫療中心對被告施以
    精神鑑定結果，亦認為：「個案患有重憂鬱症合併精神病症，以致於其認知能力
    、理解力、判斷力及自我控制能力較差，因此其平常之精神狀況屬於精神耗弱之
    狀態，其於二次行為時，並無證據顯示受其精神病症直接影響，因此個案行為時
    之精神狀態是屬於精神耗弱狀態。」等語，有該院九十三年四月八日（九三）為
    恭醫字第九三００三一六函及檢附之司法鑑定報告書在卷可稽，本院參酌前開鑑
    定之過程詳實、縝密，其鑑定之結果應屬可採，是以，被告於行為時已達精神耗
    弱之程度堪以認定，應依刑法第十九條第二項之規定減輕其刑，並應先加重後減
    輕之。爰審酌被告前此並無任何刑事之前科紀錄，有臺灣新竹地方法院檢察署刑
    案資料查註紀錄表及臺灣高等法院被告全國前案紀錄表在卷可稽，素行尚佳，惟
    其正值青年，未思以勞力賺取所需，竟任意竊取他人之財物，惟其所竊得之財物
    價值尚微，除已當庭賠償被害人財物損失外，且據被害人表示願意原諒被告等情
    （見本院九十三年四月二十二日準備程序筆錄），並念及其為重度憂鬱合併精神
    病症之患者，復兼衡其犯罪後坦承犯行，態度尚稱良好等一切情狀，量處如主文
    所示之刑，並諭知易科罰金折算標準，以示懲儆。又被告前未曾受有期徒刑以上
    刑之宣告，此有前開刑案紀錄表在卷可按，因一時失慮致罹刑責，犯後坦承犯行
    ，深具悔意，經此偵審程序後，當知警惕，信無再犯之虞，本院認其宣告之刑以
    暫不執行為宜，爰併宣告緩刑二年，以勵自新。
據上論斷，應依刑事訴訟法第四百五十二條、第二百七十三條之一第一項、第二百九
十九條第一項前段，刑法第五十六條、第三百二十條第一項、第十九條第二項、第四
十一條第一項、第七十四條第一款，罰金罰鍰提高標準條例第一條前段、第二條，判
決如主文。
本案經檢察官乙○○到庭執行職務。
中      華      民      國    九十三    年      四      月     三十     日
                                  臺灣新竹地方法院刑事第三庭
                                          法  官   高  敏  俐
右正本證明與原本無異。
如不服本判決，應於判決送達後十日內向本院提出上訴狀（應附繕本）。
                                          書記官   賴  寶  合
中      華      民      國    九十三    年      四      月     三十     日
附錄本案論罪科刑法條全文：
刑法第三百二十條第一項
意圖為自己或第三人不法之所有，而竊取他人之動產者，為竊盜罪，處五年以下有期
徒刑、拘役或五百元以下罰金。
